臺灣新北地方法院刑事判決
111年度易字第472號
公  訴  人  臺灣新北地方檢察署檢察官
被      告  温翔麟

                    籍設臺北市○○區○○○路0段00號0樓（即臺北市○○區○○○○○○

上列被告因妨害自由案件，經檢察官提起公訴（111年度偵字第4
242號），本院判決如下：
    主  文
丁○○犯恐嚇危害安全罪，處拘役伍拾日，如易科罰金，以新臺幣
壹仟元折算壹日。
    事  實
一、丁○○與己○○之父戊○○因車禍案件，於110年9月16日下午1時3
    0分許，在新北市○○區○○路000○0號地下1樓「新北市中和區
    公所調解委員會」（下稱調解委員會）進行調解，因未達成
    共識，竟基於恐嚇危害安全之犯意，於上開時、地，對陪同
    戊○○到場之己○○恫稱「我車上有2把槍，信不信我可以對付
    你」等語，以此加害生命、身體之事恐嚇己○○，使己○○心生
    畏懼，並致生危害於安全。
二、案經己○○訴由新北市政府警察局中和分局報告臺灣新北地方
    檢察署檢察官偵查起訴。
    理  由
壹、證據能力部分：
　　按被告以外之人於審判外之陳述，雖不符刑事訴訟法第159
    條之1至第159條之4之規定，而經當事人於審判程序同意作
    為證據，法院審酌該言詞陳述或書面陳述作成時之情況，認
    為適當者，亦得為證據。當事人、代理人或辯護人於法院調
    查證據時，知有第159條第1項不得為證據之情形，而未於言
    詞辯論終結前聲明異議者，視為有前項之同意，刑事訴訟法
    第159條之5定有明文。查本判決所引用具傳聞性質之各項證
    據資料，經本院於審判期日依法踐行調查證據程序，檢察官
    、被告丁○○就上開證據之證據能力均未爭執，於言詞辯論終
    結前亦未聲明異議，本院審酌上開證據作成時之情狀，並無
    違法或不當等情形，且與本案相關之待證事實具有關聯性，
    認為以之作為本案之證據亦屬適當，爰依前揭規定，認均應
    有證據能力。
貳、實體部分：
一、認定犯罪事實所憑之證據及理由：
　　訊據被告固不否認於上開時、地，與告訴人己○○及告訴人之
    父親戊○○調解未有共識後，曾口出「我車上有2把槍」等語
    之事實，惟矢口否認有何恐嚇犯行，辯稱：我沒有說可以對
    付誰，而且我說「我車上有2把槍」這句話不是針對告訴人
    ，我是面對調解委員，看著牆壁說這句話云云。經查：
㈠、被告與戊○○因車禍案件，於110年9月16日下午1時30分許，在
    調解委員會進行調解，告訴人陪同戊○○到場，之後雙方未有
    共識，調解不成立乙情，業據證人即告訴人、證人戊○○分別
    證述在卷（本院卷第102至103、105至106頁），並有新北市
    政府警察局中和分局道路交通事故當事人登記聯單、調解案
    件轉介單、新北市中和區公所公務電話紀錄、調解委員會受
    理調解事件當事人到場簽到簿、調解筆錄在卷可佐（偵卷第
    27、33至37、51頁），且為被告所不爭執（本院卷第58至60
    頁），此部分事實，首堪認定。
㈡、證人即告訴人於警詢、偵訊時證稱：我不認識被告，是因為
    父親戊○○與被告有車禍糾紛，我陪同父親至調解委員會調解
    ，但調解不順利，被告不認為是自己的責任，而後口出惡言
    說「我就是不理賠，看你要怎麼樣」、「我車上有2把槍，
    信不信我可以對付你」、「我就去改名字，看你怎麼找我理
    賠」等詞，被告說車上有槍要對付我，讓我心生畏懼等語（
    偵卷第14、85至87頁），於本院審理中具結證稱：我陪同父
    親戊○○至調解委員會處理車禍糾紛，過程中可能雙方沒有談
    妥，被告認為車禍糾紛的責任不該全部歸屬他，說會再去找
    律師處理，我們也認同，我說沒有關係，被告可以去找律師
    ，我們也會走法律途徑，被告可能聽到這些話心理不舒服，
    開始情緒激動的說不會賠償車款，還說要去改名，讓我們沒
    有辦法索賠，並說他車上有2把槍，可以對付我們，我們第
    一次遇到有人說要拿槍對付我們，覺得緊張，所以當天就去
    報案等語（本院卷第105至106頁）。
㈢、證人戊○○於警詢、偵訊時證稱：我與被告因為車禍的關係要
    調解，當天告訴人陪我至調解委員會，被告有對告訴人說「
    我就是不理賠，看你要怎麼樣」、「我車上有2把槍，信不
    信我可以對付你」、「我就去改名字，看你怎麼找我理賠」
    等詞，我們很害怕才去報警等語（偵卷第18、87頁），於本
    院審理中證稱：我與被告因為車禍案件要調解，告訴人陪我
    一起去，被告一直說應該要將該起車禍的第三人找來一起談
    調解，我跟被告說這是我與他的事情，就算要找第三人，也
    是被告去找，被告就生氣了，講沒幾句話就要走出調解室，
    快到門口時說看我們要怎麼樣，他機車裡面有槍，可以對付
    我們；因為當天只有我們與被告有車禍糾紛，所以被告不可
    能對其他人講這句話，我們聽了很害怕等語（本院卷第102
    至103頁）；證人即當日調解委員甲○於警詢、偵訊時證稱：
    當天我幫被告、告訴人進行調解，因為調解不成立，當事人
    情緒反應就會比較大，被告與告訴人好像有吵起來，我有聽
    到被告說「我就是不理賠，看你要怎麼樣」，及「我車上有
    2把槍，信不信我可以對付你」這2句話等語（偵卷第24、91
    至93頁），於本院審理中證稱：當天被告與告訴人間調解沒
    有共識，雙方吵起來，我要走出調解室，向工作人員報備本
    件調解不成立時，聽到被告說了「我車子裡面有2把槍」這
    句話等語（本院卷第88、94頁）；證人即調解委員會秘書丙○○於警詢時證稱：當時我在調解室外，聽到調解室內有爭吵
    聲，我聽到被告說「我就是不理賠，看你要怎麼樣」、「我
    車上有2把槍，信不信我可以對付你」、「我就去改名字，
    看你怎麼找我理賠」這幾句話等語（偵卷第20頁），於本院
    審理中證稱：當天調解委員出來跟我們說調解不成立，我們
    準備要去請同仁製作筆錄，突然聽到被告與告訴人所在的調
    解室聲音很大，我立刻趕過去看，就看到被告倒退著走出調
    解室，並面向調解室，對著裡面的人說「我就是不理賠，看
    你要怎樣」，至於被告說的其他話，我有點模糊，不太記得
    了等語（本院卷第97至100頁）。
㈣、觀諸告訴人、證人戊○○、甲○、丙○○等人上開偵、審中之指訴
    及證述，其等所述內容前後均無矛盾之處，彼此間之陳述亦
    互核大致相符；而衡諸證人甲○、丙○○於本案案發前，與被
    告並不相識，告訴人、證人戊○○僅因車禍案件與被告調解，
    其等與被告間均無怨隙，則以告訴人及證人戊○○、甲○、丙○○於本案案發前，與被告素昧平生之情形下，被告及證人戊○○、甲○、丙○○當無理由甘冒偽證重罪之風險，於檢察官或法
    院訊問時，具結後刻意構陷被告於罪，是其等證詞之可信度
    已然甚高；再者，告訴人於警詢、偵查及本院審理中針對其
    遭被告恐嚇之事發原因、事發經過等節，均能就細節予以詳
    述，且前後未存明顯不一致之瑕疵，倘非告訴人親身經歷此
    情，斷無可能為如此前後一致且能詳敘細節之指訴，是益證
    告訴人之指訴內容實可採信，足認被告當時確係口出「我車
    上有2把槍，信不信我可以對付你」等語無訛。
㈤、被告雖辯稱「我車上有2把槍」這句話不是針對告訴人，他是
    面對調解委員的方向，看著牆壁講的云云。然查，被告係於
    與告訴人、證人戊○○之調解破局，且發生爭執以後，始口出
    「我車上有2把槍，信不信我可以對付你」等語一節，業經
    證人即告訴人、證人戊○○、甲○、丙○○分別證述如前，此亦
    據被告於偵查時自承：當時我跟告訴人說應該要找車禍第三
    人一起出來談，但他們依然故我，我就說「沒關係啦，這樣
    談下去也是沒有結果，如果照這樣講啦，我不賠啦，你們要
    上法院告我隨便你們，就是不賠」，告訴人回說「沒關係啊
    ，我也有認識的啊」，我才回告訴人「你在恐嚇我？沒關係
    啊，我車上有槍啊，阿要怎樣？」講完這句後，我說交通鑑
    定我也不鑑定了，我直接撤回，講完之後我就走了等語明確
    （偵卷第8頁），由上可知，被告因與告訴人間調解未有共
    識而發生爭執、口角，隨後口出「我車上有2把槍，信不信
    我可以對付你」等語，佐以調解委員、現場工作人員與被告
    素不相識，亦無任何嫌隙，被告口出上開言詞自係針對告訴
    人所為乙節，堪以認定，被告空言辯稱：我不是針對告訴人
    云云，及證人甲○於本院審理中證稱：我認為被告那句話是
    對我講云云，顯與事實不符，自不足採。
㈥、綜上所述，本件事證明確，被告上開犯行堪以認定，應予依
    法論科。
二、論罪科刑：
㈠、核被告所為，係犯刑法第305條之恐嚇危害安全罪。
㈡、被告前因違反性侵害犯罪防治法案件，經臺灣臺北地方法院
    以107年度易字第1151號判決判處有期徒刑3月確定，於109
    年1月14日執行完畢等情，有臺灣高等法院被告前案紀錄表
    附卷可參（本院卷第22頁），其於徒刑執行完畢後，5年以
    內故意再犯本案有期徒刑以上之罪，為累犯，爰依刑法第47
    條第1項之規定加重其刑。至司法院釋字第775號解釋，依解
    釋文及理由之意旨，係指構成累犯者，不分情節，一律加重
    最低本刑，於不符合刑法第59條所定要件之情形下，致生行
    為人所受之刑罰超過其所應負擔罪責之個案，不符罪刑相當
    原則、比例原則。於此範圍內，在修正前，為避免發生上述
    罪刑不相當之情形，法院就該個案應裁量是否加重最低本刑
    ；依此，該解釋係指個案應量處最低法定刑、又無法適用刑
    法第59條在內減輕規定之情形，法院應依此解釋意旨裁量不
    予加重最低本刑（最高法院108年度台上字第338號判決意旨
    參照），而經核本案被告之犯罪情節，並無上開情事，尚無
    依上開解釋意旨裁量不予加重最低本刑之餘地，併此指明。
㈢、爰審酌被告不思以理性方式處理紛爭，竟率爾以上開言詞恐
    嚇告訴人，致告訴人心生畏懼，致生危害於生命、身體安全
    ，所為實有不該；並考量告訴人係於另案（車禍案件）調解
    過程中遭被告恐嚇，希望本案由法院依法判決，無調解意願
    ；及被告犯罪之動機、目的、手段、犯後態度，暨其於本院
    審理中自述高中肄業之教育程度、目前無業，沒有收入，與
    配偶進行離婚訴訟中，獨自扶養1名未成年子女，與母親、
    弟弟、弟媳同住之生活狀況（本院卷第116頁）等一切情狀
    ，量處如主文所示之刑，並諭知易科罰金之折算標準。
據上論結，應依刑事訴訟法第299條第1項前段，判決如主文。
本案經檢察官乙○○提起公訴，檢察官簡志祥到庭執行職務。
中　　華　　民　　國　　111 　年　　8 　　月　　29　　日
                  刑事第十四庭  法  官  鄭琬薇
上列正本證明與原本無異。
如不服本判決，應於判決送達後20日內敘明上訴理由，向本院提
出上訴狀 (應附繕本) ，上訴於臺灣高等法院。其未敘述上訴理
由者，應於上訴期間屆滿後20日內向本院補提理由書「切勿逕送
上級法院」。
                                 書記官  陳鴻慈
中　　華　　民　　國　　111 　年　　8 　　月　　29　　日
附錄本案論罪科刑之法條：
中華民國刑法第305條
以加害生命、身體、自由、名譽、財產之事恐嚇他人，致生危害
於安全者，處2年以下有期徒刑、拘役或9千元以下罰金。